臺灣臺南地方法院交通事件裁定　　　　　　　　　　九十二年度交聲字第五七六號
　　移 送機 關　交通部公路總局嘉義區監理所麻豆監理站
　　受 處分 人
　　即 異議 人　甲○○
右列受處分人因違反道路交通管理處罰條例案件，對於交通部公路總局嘉義區監理所
麻豆監理站民國九十二年九月二十四日所為之裁決處分（處分案號：麻監裁罰字第裁
七五—Ｍ00000000號），聲明異議，本院裁定如左：
    主  文
原處分關於「轉彎車不讓直行車先行」部分撤銷。
甲○○汽車駕駛人爭道行駛，有支線道車不讓幹線道車先行，處罰鍰新台幣玖佰元，
並記違規點數壹點。
其餘異議駁回。
    理  由
一、原處分意旨略以：受處分人即異議人甲○○於民國九十二年六月一日二十時五十
    分許，騎乘車牌號碼ＱＥＬ—五七二號輕型機車，沿台南縣官田鄉○○街由北往
    南方向行駛，欲左轉進入台南縣官田鄉○○路行駛時，未讓騎乘腳踏車，沿台南
    縣官田鄉○○路○段由東往西方向直行之蔡季紋先行，即貿然通過該路口，以致
    與被害人蔡季紋所騎乘之腳踏車發生碰撞而肇事，並造成被害人蔡季紋受有上唇
    裂傷、腳部擦傷之傷害。移送機關即交通部公路總局嘉義區監理所麻豆監理站，
    經查證後認異議人違規事實明確，並認被害人因本件車禍而受有傷害，乃依照道
    路交通管理處罰條例第四十八條第一項第六款及第六十一條第三項（誤引為第六
    十一條第三項第一款）等規定，裁處異議人罰鍰新台幣九百元、吊扣駕駛執照三
    個月及記違規點數一點等語。
二、聲明異議意旨則略以：受處分人即異議人甲○○於右揭時、地騎乘上開機車，沿
    台南縣官田鄉○○街由北往南方向行駛，於信義街與中山路交岔路口時，曾暫停
    ，確定左方無來車後，始起動，惟被害人蔡季紋竟與其女友分別騎乘腳踏車，沿
    台南縣官田鄉○○路一段由東往西方向駛來，不僅併行、競速且飆車，因而碰撞
    異議人所騎乘之機車後方，故本件車禍之發生應係被害人之過失所致，因之其並
    無原處分意旨所稱之違規行為；況由異議人所騎乘之機車車殼破裂，可知被害人
    蔡季紋騎乘腳踏車之速度甚快；本件車禍僅造成異議人及被害人蔡季紋輕微擦傷
    ，係屬小事，且本件亦非公訴罪，惟警員竟電請麻豆車禍處理小組前來處理，顯
    有以業績績效掛率之心態。原處分機關即交通部公路總局嘉義區監理所臺南監理
    站經查證後，以異議人有轉彎車不讓直行車先行，以及汽車駕駛人，駕駛汽車違
    反道路交通安全規則，因而肇事致人受傷等違規行為，而依道路交通管理處罰條
    例第四十八條第一項第六款及第六十一條第三項之規定，裁處異議人罰鍰新台幣
    九百元、吊扣駕駛執照三個月及記違規點數一點，異議人不服該裁處，乃提起本
    件異議等語。
三、按汽車駕駛人，爭道行駛，而支線道車不讓幹道車先行者，處新臺幣六百元以上
    一千八百元以下罰鍰，並記違規點數一點；又汽車駕駛人，駕駛汽車違反道路交
    通安全規則，因而肇事致人受傷者，吊扣其駕駛執照三個月至六個月，道路交通
    管理處罰條例第四十五條第九款前段、第六十三條第一項第一款及第六十一條第
    三項分別定有明文。另按車輛行至無號誌或號誌故障而無交通警察指揮之交岔路
    口，支線道車應暫停讓幹道車先行，道路交通安全規則第一百零二條第一項第二
    款前段亦規定甚明。又按汽車駕駛人轉彎時，轉彎車不讓直行車先行，或直行車
    尚未進入交岔路口，而轉彎車已達中心處開始轉彎，直行車不讓轉彎車先行者，
    處二百元以上六百元以下罰鍰，道路交通管理處罰條例第四十八條第六款雖定有
    明文，然該條僅限於同向行駛或對向行駛之汽車駕駛人，行近交岔路口處，轉彎
    車應讓直行車先行之情形下，始有其適用。至於非同向行駛或對向行駛之情形，
    則應依道路交通管理處罰條例第四十五條第一項第九款之規定處理。末按道路交
    通管理處罰條例第六十三條第二項雖有「依前項各條款，已受吊扣或吊銷駕駛執
    照處分者，不予記點」之規定，然依前開法條之內容以觀，所謂「已受吊扣或吊
    銷駕駛執照處分者，不予記點」者，必須限於因同法第六十三條第一項各款所列
    應記違規點數之條款中，尚有應「受吊扣或吊銷駕駛執照處分」之情形者，而行
    為人同時違反「吊扣或吊銷駕駛執照」之處罰規定時，始有上述第六十三條第二
    項規定之適用（如汽車行駛於高速公路而不遵管制之規定者，同法第三十三條第
    一項有罰鍰之處罰規定，而駕駛人如有前述情形，因而致人受傷、重傷或死亡者
    ，則同法條第二項並有吊扣、吊銷駕駛執照之規定）。假若違反應記違規點數之
    法條，與違反應「受吊扣或吊銷駕駛執照處分」之法條，並不符合前述所指情形
    ，則處罰時即無道路交通管理處罰條例第六十三條第二項之適用，而可同時記違
    規點數，核先敘明。
四、經查：
（一）本件受處分人即異議人甲○○於九十二年六月一日二十時五十分許，騎乘車牌
      號碼ＱＥＬ—五七二號輕型機車，沿台南縣官田鄉○○街由北往南方向，行經
      無號誌設施且無交通警察指揮之該路與中山路一段之交岔路口時，與由被害人
      蔡季紋所騎乘，沿中山路一段由東往西方向，同時行經該路口之腳踏車發生碰
      撞而肇事，並造成被害人蔡季紋受有上唇裂傷、左腳擦傷之傷害等情，業據異
      議人於警詢時陳稱在卷，核與被害人蔡季紋於警詢時指述情節相符，並有道路
      交通事故現場圖、道路交通事故調查報告表（一）（二）、現場蒐證照片十幀
      及診斷證明書一紙存卷可按。且由異議人及被害人於警詢所述，其二人並非同
      向行駛或對向行駛之駕駛人乙節，堪已認定，從而，揆諸前述，本件應無適用
      道路交通管理處罰條例第四十八條第六款處理之問題，核先敘明。
（二）其次，細觀前述道路交通事故調查報告表中之警繪事故現場圖，以及現場蒐證
      照片所示，可知中山路一段之單向快、慢車道路面寬度，約為八公尺（即三‧
      三公尺加二‧三公尺加二‧四公尺），屬交通要道；另信義街未劃有快慢車道
      分隔線，且單向車道路面寬度僅約為三‧六公尺，且經本院函詢台南縣警察局
      麻豆分局以台南縣官田鄉○○路一段是否為該鄉○○○道路，該局則函覆稱：
      台南縣官田鄉○○路一段為台南縣一七六線線道，故本件就肇事地點之交岔路
      口而言，沿台南縣官田鄉○○路一段行駛之來車，確係幹線道車，而沿台南縣
      信義街行駛之來車，則係支線道車無疑。另按車輛行至無號誌或號誌故障而無
      交通警察指揮交岔路口，支線道車應暫停讓幹道車先行，道路交通安全規則第
      一百零二條第一項第二款規定甚明。查本件受處分人即異議人甲○○，駕車由
      屬支線道之方向，行近本件肇事地點之交岔路口時，其所騎乘之輕型機車，既
      屬支線道車，則異議人本應依前述道路交通安全規則之規定，先暫停於交岔路
      口前，讓幹道車先行，並察看左右無來車，而認為安全後，始可駕車通過交岔
      路口，然異議人竟疏未注意及此，即貿然進入該路口，以致與由被害人蔡季紋
      所騎乘，沿屬幹線道之中山路一段，同時行經處之腳踏車發生碰撞，並造成被
      害人蔡季紋受傷之結果，故異議人於上開時、地，駕車而有支線道車不讓幹道
      車先行，以及違反道路交通安全規則，因而肇事致人受傷等違規行為，應均可
      認定。雖異議人辯稱：伊確有暫停，確認左方無來車後始起動等語，然觀諸前
      開事故現場圖所示，異議人所騎乘之機車及被害人所騎乘之腳踏車於肇事後之
      位置係在信義街北往南方向尚未至中山路一段之分向限制線前，倘異議人確已
      確認左方無來車，又豈會在中山路一段分向限制線前即與被害人所騎乘之腳踏
      車發生碰撞，況被害人所騎乘之腳踏車既非電動機車，於行車速度不快之情形
      下，竟與異議人於中山路一段分向限制線前碰撞肇事，焉能謂異議人並未違反
      支線道車應讓幹線道車先行之注意義務。是異議人辯稱：確有暫停，確認左方
      無來車，始起動云云，顯係卸責之詞，不足採信。
（三）再者，車禍發生後囿於無法將現場跡證永遠保存，必須仰賴處理員警勘查現場
      後，將各項勘查紀錄翔實正確的以繪圖或攝影或拍照方式予以存證，而勘查現
      場、繪圖係一極具技術性與技巧性之工作，稍有偏差將使肇事當事人權益遭受
      不利影響，甚至造成是非顛倒之嚴重後果。從而，各縣市警察局均將該等具專
      業性之工作交由受過勘查現場、繪圖等訓練之交通事故處理小組專責處理。因
      之，本件肇事地點縱位於隆田派出所旁，或係輕微車禍案件，仍須由台南縣警
      察局麻豆分局車禍處理小組予以專責處理。是異議人辯稱：處理員警有業績績
      效心態辦案云云，顯屬誤會。
（四）末查，異議人甲○○之前述違規事實，係分別違反道路交通管理處罰條例第四
      十五條第九款及第六十一條第三項之規定，已如前述。而上開第六十一條第三
      項之處罰規定，並非第六十三條第一項各款所應記違規點數之處罰條款之一，
      揆諸上開說明，本件之違規處罰應無道路交通管理處罰條例第六十三條第二項
      規定之適用，故異議人駕車支線道車未讓幹線道車先行之違規行為，除應依上
      開第四十五條第九款之規定處罰外，並應依同法第六十三條第一項第一款之規
      定，記違規點數一點。
五、綜上所述，本件原裁決處分既有前述違法之情形，故應由本院裁定將原處分關於
    「轉彎車不讓直行車先行」部分撤銷，然因受處分人即異議人甲○○於前述時、
    地，駕駛機車有支線道車未讓幹線道車先行之違反道路交通安全規則，因而肇事
    致被害人受傷之違規事實既均可認定，則本院仍應審酌異議人違規情節之輕重，
    並依違反道路交通管理事件統一裁罰標準表之規定，另為異議人如主文第二項所
    示之諭知，以資適法。至本件其餘部分之異議，經核尚無理由，應予以駁回。
六、據上論斷，應依道路交通案件處理辦法第十九條、第二十條前段，裁定如主文。
中      華      民      國    九十三    年      四      月    二十八    日
          臺灣臺南地方法院交通法庭
                                  法  官   鄭燕璘
右正本證明與原本無異。
如不服本裁定，應於裁定送達後五日內向本院提出抗告狀。
                                  書記官   陳金堂
中      華      民      國    九十三    年      四      月    三十      日
